【裁判字號】    94,聲更(一),7
【裁判日期】    950117
【裁判案由】    聲請迴避
【裁判全文】
臺灣基隆地方法院刑事裁定        94年度聲更(一)字第7號
聲  請  人
即  被  告  甲○○
選任辯護人  詹振寧  律師
上列聲請人即被告因常業詐欺等案件（94年度訴字第332 號），
聲請本院法官迴避，不服本院中華民國94年10月26日第一審裁定
（94年度聲字第858 號），提起抗告，經臺灣高等法院於中華民
國94年11月28日撤銷原裁定發回本院（94年度抗字第838 號），
本院裁定如下：
    主  文
聲請駁回。
    理  由
一、聲請暨抗告意旨：
    (一)聲請意旨略以：聲請人即被告甲○○（下稱被告）涉嫌
        違反常業詐欺等案件，經檢察官提起公訴，由本院以94
        年度訴字332 號（下稱本案）受理在案，上開案件送審
        時，經值班法官訊問後，認被告並無羈押之必要，裁定
        命被告具保並限制住居。未料，受命法官曾雨明於本案
        進行準備程序時，竟違反「無罪推定原則」，當庭命告
        訴代理人補提相關資料，且在準備程序過程中，多次不
        讓被告就整個犯罪情節答辯，並在準備程序結束前出言
        要將被告再執行羈押，以客觀判斷，受命法官實有執行
        偏頗之虞，而非僅訴訟指揮或訊問方法之不當，有庭訊
        錄音內容可證，故依刑事訴訟法第18條第2 款之規定，
        聲請受命法官曾雨明迴避云云。
    (二)抗告意旨則以：
    １、受命法官曾雨明於本案行準備程序時，違反「貫徹無罪
        推定主義、實現公平法院之理想」，當庭陳稱「……，
        林金發大法官把你放出去……，但我們有三個人……，
        是我一定把你羈押起來」，並當庭命告訴代理人補陳聲
        請再為羈押之相關資料，再稱：「要不要再押，這在審
        理庭時由合議庭來決定，我一定投把你押起來的票」等
        語。
    ２、查被告於移審庭時已經原審法院認無事實足認有反覆實
        施同一犯罪之虞，亦無勾串共犯或證人之情事，亦無逃
        亡之虞，認無繼續羈押之必要，裁定命具保並限制住居
        在案，檢察官就法院命具保並限制居住之裁定，亦未提
        出抗告而確定，迄今被告均無違反刑事訴訟法第117 條
        所定再執行羈押之規定，顯無任何再執行羈押之事由。
        詎受命法官因其個人對被告之偏見過大，當庭出言威嚇
        被告「我一定投把你押起來的票」，顯有濫用司法權之
        情事，身為本案之被告，在未判決前，均應以無罪推定
        論，以準備程序過程中受命法官多次不讓被告就整個情
        節為說明及答辯，並於準備程序結束前揚言要將被告再
        執行羈押，以客觀判斷，受命法官實有執行職務偏頗之
        虞，而依一般人所具有之合理觀點，對於本案承辦法官
        是否得踐行調查系爭證據之程序，逕依一己之心證而為
        公平之裁判，實足產生懷疑，且此懷疑之產生，有其安
        全客觀之原因，而非僅出於被告自己主觀之判斷。
二、按法官有刑事訴訟法第17條以外之情形，足認其執行職務有
    偏頗之虞者，當事人得聲請法官迴避，刑事訴訟法第18條第
    2 款定有明文。其中所稱「足認其執行職務有偏頗之虞」者
    ，係指法官與訴訟關係人具有故舊恩怨等關係，其審判恐有
    不公平者而言；並須以一般通常之人所具有之合理觀點，對
    於該承辦法官能否為公平之裁判，均足產生懷疑，且此種懷
    疑之發生，存有其安全客觀之原因，而非僅出諸當事人自己
    主觀之判斷者，始足當之；而當事人聲請法官迴避，以有具
    體事實足認其執行職務有偏頗之情形為限，若僅對於法官之
    指揮訴訟，或其訊問方法，有所不滿，不能指為有偏頗之虞
    （最高法院19年抗字第285號、79年臺抗字第318號、18年抗
    字第149號判例意旨參照）。
三、查被告因涉嫌常業詐欺等案件，由臺灣基隆地方法院檢察署
    檢察官以93年度偵字第4672號、94年度偵字第156 號提起公
    訴，經本院於民國94年4月21日，以94年度訴字第332號繫屬
    在案，並分案由法官曾雨明為受命法官，嗣經當日值班法官
    林金發訊問後，認被告犯罪嫌疑重大，惟無羈押必要，裁准
    以新臺幣1,000,000 元具保，並限制出境與住居，因被告覓
    保無著，法官林金發以被告有逃亡之虞裁定羈押，並准許繼
    續覓保，迨翌（22）日具保後停止羈押，嗣於94年9月7日進
    行第一次準備程序期日之事實，業經本院依職權調閱上開案
    卷查明無誤。鑑於受命法官曾雨明於本案並無刑事訴訟法第
    17條所列舉之應自行迴避事由，且其與被告之間並無故舊恩
    怨關係，此亦為被告所不否認，則本案應審究者在於受命法
    官曾雨明於本案審理期間，有無具體事實足認其執行職務有
    偏頗之情形。經查：
    (一)被告以本院受命法官曾雨明有應迴避之事由，係以受命
        法官曾雨明於94年9月7日準備程序期日有為不當之偏頗
        言論為其主要論據，並稱受命法官曾雨明於上開期日中
        曾出言：「林金發大法官把你放出去……，但我們有三
        個人……，是我一定把你羈押起來」、「要不要再押，
        這在審理庭時由合議庭來決定，我一定投把你押起來的
        票」等語。經本院依職權調閱上開期日之法庭數位錄音
        ，勘驗結果如下（錄音時間02:29:35以下之錄音內容，
        括弧內字句為本院依職權加註）：「（曾法官稱）可不
        可以請大律師簡單的遞個狀紙，下次開庭時請審判長裁
        定，或是經由合議庭評議，再決定是否要羈押，其實我
        必須打開天窗說亮話，這沒有什麼不可以講的，這件案
        子是我承辦的，但是這晚上才送過來，這部分檢方應該
        避免。舒檢（指舒瑞金檢察官）4 月20日已經寫好起訴
        書，隔天一早就可以提過來，只要是下午五點半之前提
        過來，這件案子只要是我在辦，就應該由我來決定是否
        執行審判權羈押，這件案子如果當初是我決定的話，我
        恐怕是要行使預防性羈押，我不會放他，這件我覺得有
        勾串之虞。林金發大法官認為已無勾串或反覆實施之虞
        ，那是他的主觀見解，我也有我的主觀見解，我是認為
        這是要羈押的。違反司法信譽那麼重大的案件，基隆地
        院10年來有比這更重大的違反司法信譽案件嗎？即使只
        要承攬訴訟跟違反律師法部分就好，有比這個更重大的
        嗎？……怎麼會認為沒有實施預防性羈押的必要呢？每
        個法官的見解都需要尊重，你是隔天案子到我手裡時你
        才把保證金拿來，但是林金發法官已經諭知交保了，雖
        然這是我批的，但是不是我諭知的，要是我一定把你收
        押，案子沒結束前，那你就是關在看守所裡面，我先跟
        你講，要再執行羈押的條款我也知道，……這案子跟他
        （指伍澤元）的狀況是否一樣，他當時是審酌何條件，
        並不知道，這件是否適合再執行羈押，需慎重一點，因
        為每個法官都有獨立判斷的餘地，依照法律獨立審判，
        同樣是一個司法機關，如有不同見解，合議庭需為審慎
        的考慮，這件案子有違司法信譽，我們讓多一點的法官
        來決定應該是怎樣，至少是三個法官對一個法官，因此
        ，希望下次辯護人簡單的具個狀紙，當庭呈上來，請三
        個法官當庭決議一下，……是不太妥當，因為當時移審
        的時間已過，說實在的到現在我還很想收押他，我是直
        接公開心證，下次評議的時候，我一定是投票贊成羈押
        ，但是我現在不會沒那麼武斷說要做自己做這個動作」
        （95年1月11日勘驗筆錄參照）。
    (二)以上勘驗結果，固與被告指稱受命法官曾雨明於94年9
        月7 日準備程序期日中曾出言：「林金發大法官把你放
        出去……，但我們有三個人……，是我一定把你羈押起
        來」、「要不要再押，這在審理庭時由合議庭來決定，
        我一定投把你押起來的票」等情大致相符。惟查：
    １、按停止羈押後有下列情形之一者，得命再執行羈押：一
        經合法傳喚無正當之理由不到場者。二受住居之限制而
        違背者。三本案新發生第101條第1 項、第101條之1第1
        項各款所定情形之一者。四違背法院依前條所定應遵守
        之事項者。五所犯為死刑、無期徒刑或最輕本刑為5 年
        以上有期徒刑之罪，被告因第114條第3款之情形停止羈
        押後，其停止羈押之原因已消滅，而仍有羈押之必要者
        （刑事訴訟法第117條第1項參照）。
    ２、本案被告如上述前經本院裁定羈押後，嗣經具保停止羈
        押在案，則若被告於停止羈押後，有上開法條所列舉之
        各項事由，承審法院依法自得命再執行羈押。而依前揭
        錄音之勘驗內容，受命法官曾雨明係於94年9月7日準備
        程序期日中，在公開法庭及檢察官、被告、辯護人之前
        ，說明其本人對於刑事訴訟法第117 條再執行羈押要件
        之法律見解，並曉諭被告之辯護人就此具狀表示意見，
        俾供合議庭審酌，核屬訴訟指揮之正當進行，未見有何
        執行職務之偏頗情形；且受命法官曾雨明並非僅片面公
        開一己心證，另有曉諭被告之辯護人具狀表示意見，則
        被告與其辯護人據此當可針對上開不利己方之心證，儘
        速具狀詳加辯陳，則此一公開心證之作法，或有可能造
        成當庭被告之心情不悅，然可有效避免被告日後遭受突
        襲性之再執行羈押裁定，當無不公平審判可言。
    ３、且依該次準備程序筆錄之記載，前後庭訊時間長達2 小
        時餘，受命法官曾雨明除詳細整理檢、辯雙方之爭執與
        不爭執之事項，另就被告之答辯內容均有詳加記載，並
        逐一確認，且針對辯護人聲請傳喚19名證人乙節，雖經
        公訴檢察官表明無傳喚必要，仍全數列為審判期日應調
        查之證人，更未見受命法官曾雨明有蓄意針對被告進行
        不公平審判之具體事實。
四、綜上所陳，本件以一般通常之人所具有之合理觀點，對於受
    命法官曾雨明能否為公平之裁判，固有產生懷疑之可能，惟
    此種懷疑之發生，並未存有其安全客觀之原因，僅係被告憑
    藉主觀認知之臆測，刻意忽略其於受命法官曾雨明公開心證
    下將可享有一定之程序利益，免遭突襲裁判，本院因認受命
    法官曾雨明於本案審判之執行職務並無偏頗之虞，核與刑事
    訴訟法第18條第2 款規定之要件不符。故被告之聲請為無理
    由，應予駁回。
據上論斷，應依刑事訴訟法第21條第1 項前段，裁定如主文。
中    華    民    國    95    年    1     月    17    日
                  刑事第五庭審判長法  官  陳志祥
                                  法  官  許心
                                  法  官  楊皓清
以上正本證明與原本無異。
對於本件裁定如有不服，應於收受送達後5日內，向本院提出抗
告書狀，敘述抗告之理由，抗告於臺灣高等法院。
中    華    民    國    95    年    1     月    17    日
                                  書記官  王月娥


司法院資訊處製作；財團法人民間司法改革基金會備份。
